【裁判字號】    97,上易,2056
【裁判日期】    971127
【裁判案由】    重利
【裁判全文】
臺灣高等法院臺中分院刑事判決        97年度上易字第2056號
上  訴  人
即  被  告  甲○○
上列上訴人因重利案件，不服臺灣臺中地方法院97年度易字第
3129號中華民國97年10月3日第一審判決（起訴案號：臺灣臺中
地方法院檢察署97年度偵字第13152號），提起上訴，本院判決
如下：
    主  文
上訴駁回。
    理  由
一、依刑事訴訟法第350條、第361條、第362條、第367條規定，
    不服地方法院之第一審判決而上訴者，須提出上訴書狀，並
    應敘述具體理由，為上訴必備之程式；其所提出之書狀未敘
    述上訴理由，或僅曾以言詞陳述上訴理由者，均應於上訴期
    間屆滿後二十日內補提理由書於第一審法院。第一審法院經
    形式審查，認逾期未補提上訴理由者，應定期間先命補正；
    逾期未補正者，為上訴不合法律上之程式，應以裁定駁回。
    倘已提出上訴理由，但所提非屬具體理由者，則由第二審法
    院以上訴不合法律上之程式，判決駁回。而所謂具體理由，
    必係依據卷內既有訴訟資料或提出新事證，指摘或表明第一
    審判決有何採證認事、用法或量刑等足以影響判決本旨之不
    當或違法，而構成應予撤銷之具體事由，始克當之（例如：
    依憑證據法則具體指出所採證據何以不具證據能力，或依憑
    卷證資料，明確指出所為證據證明力之判斷如何違背經驗、
    論理法則）；倘僅泛言原判決認定事實錯誤、違背法令、量
    刑失之過重或輕縱，而未依上揭意旨指出具體事由，或形式
    上雖已指出具體事由，然該事由縱使屬實，亦不足以認為原
    判決有何不當或違法者（例如：對不具有調查必要性之證據
    ，法院未依聲請調查亦未說明理由，或援用證據不當，但除
    去該證據仍應為同一事實之認定），皆難謂係具體理由，俾
    與第二審上訴制度旨在請求第二審法院撤銷、變更第一審不
    當或違法之判決，以實現個案救濟之立法目的相契合，並節
    制濫行上訴（最高法院97年度臺上字第892號判決意旨可資
    參照）。又理由是否具體，則屬第二審法院審查之範圍，不
    在命補正之列，亦即上訴書狀已記載理由，並有具體之敘述
    時，其上訴既屬合法，第二審法院固應就其理由之是否可取
    ，為實體之審理及判斷；如認其上訴書狀雖記載理由，但並
    未具體敘述時，則無須再命補正，可逕認其上訴不合法，以
    判決駁回之（此有最高法院97年度臺上字第1281號判決意旨
    可參）。
二、經查，本案上訴人即被告甲○○（下稱被告）不服原審判
    決提起上訴，其上訴狀所載理由，係以：被告並無貸放金額
    收取重利之行為，原審判決僅以借款人於警詢、偵查之單一
    指述，即率認被告收取重利，其認事用法顯有違誤；縱認被
    告有收取重利之行為，被告之行為亦屬單一犯行，況且，事
    後亦與告訴人達成和解，原審均未體察上開各情，猶量處被
    告有期徒刑四月，核與現行司法實務量刑之通例出入甚大，
    量刑顯屬過重，不合常情云云。被告上訴理由雖就原審判決
    之事實認定表示意見，但其上訴狀並未依據卷內既有訴訟資
    料或提出新事證，指摘或表明第一審判決有何採證認事用法
    足以影響判決本旨之不當或違法，而構成應予撤銷之具體事
    由。且原審判決已對證據之證據能力有所說明，及詳述其採
    證結果及形成心證之理由，復說明證人鍾偉倫於原審審理時
    之證述何以不可採信，並無違經驗法則與論理法則，其認事
    用法應屬妥適。又按刑罰之量定，固屬法院自由裁量之職權
    行使，但仍應審酌刑法第57條所列各款事由及一切情狀，為
    酌量輕重之標準，並非漫無限制；量刑輕重係屬事實審法院
    得依職權自由裁量之事項，苟已斟酌刑法第57條各款所列情
    狀而未逾越法定刑度，不得遽指為違法；且在同一犯罪事實
    與情節，如別無其他加重或減輕之原因，下級審量定之刑，
    亦無過重或失輕之不當情形，則上級審法院對下級審法院之
    職權行使，原則上應予尊重（最高法院72年臺上字第6696號
    、75年臺上字第7033號判例及85年度臺上字第2446號判決意
    旨參照）。原審以被告罪證明確，審酌被告時值青壯，本應
    循合法途徑牟取利益，竟利用證人乙○○急迫用錢之際，以
    高利貸予現款，固使被害人得以暫時獲得現款籌用，然因此
    背負高額利息，於其缺錢孔急之情形下，如何支應龐大之利
    息，且累計利息過久仍未及償付本金，則被害人所支付之利
    息（年息為292%）將超過本金金額，無異雪上加霜，借款人
    於背負龐大金錢債務壓力之下，極易導致被害人自身因受債
    務壓迫鋌而走險，衍生額外之家庭、社會問題，不可小覷，
    影響被害人之生活至鉅，足以危害社會秩序，且被告犯後均
    飾詞卸責、未見悔意，犯罪後態度不佳，再兼衡酌被害人雖
    有急迫情事，然仍係出於自由意思而給付本案利息，被告犯
    罪手段尚屬平和，及被告前無不良前科紀錄，堪認素行尚佳
    ，有臺灣高等法院被告前案紀錄表、刑案資料查註紀錄表各
    1份在卷可按，暨其犯罪期間、動機、目的、收取重利之金
    額達67200元等一切情狀，量處被告有期徒刑四月，原審已
    斟酌刑法第57條各款所列情狀而未逾越法定刑度，依上開最
    高法院判例、判決意旨，不得遽指為違法，被告上訴意旨指
    原審判決量刑顯屬過重，不合常情云云，尚有誤會。
三、綜上所述，本院依形式上觀察認原審判決認事用法並無違法
    或不當之處，量刑亦屬妥適，被告上訴理由並未依據卷內既
    有訴訟資料或提出新事證，指摘或表明第一審判決有何採證
    認事、用法或量刑等足以影響判決本旨之不當或違法，而構
    成應予撤銷之具體事由，自非屬得上訴第二審之具體理由。
    依上揭法律規定及判決意旨，被告提起之第二審上訴不合法
    律上程式，爰不經言詞辯論，判決駁回上訴。
據上論斷，應依刑事訴訟法第367條前段、第372條，判決如主文
。
中    華    民    國    97    年    11    月    27    日
            刑事第五庭  審判長法  官  趙  春  碧
                              法  官  何  秀  燕
                              法  官  楊  真  明
以上正本證明與原本無異。
不得上訴。
                              書記官  劉  柯  裕
中    華    民    國    97    年    11    月    28    日


司法院資訊處製作；財團法人民間司法改革基金會備份。
